臺灣臺南地方法院刑事判決
109年度易字第997號
公  訴  人  臺灣臺南地方檢察署檢察官
被      告  吳璧伶



上列被告因詐欺案件，經檢察官提起公訴（109年度營偵字第135
1號），本院判決如下：
    主  文
甲○○共同犯詐欺取財罪，處有期徒刑柒月。
未扣案之犯罪所得新臺幣伍仟元沒收，於全部或一部不能沒收或
不宜執行沒收時，追徵其價額。
    事  實
一、甲○○於民國109年4月間某日，見臉書上刊登可賺錢之訊息，
    經依訊息所刊之LINE ID加入LINE通訊軟體好友，與暱稱「
    林小姐」之人(無證據證明未滿18歲)聯絡後，得知工作內容
    為：由甲○○提供金融帳戶供匯入金錢，再依指示提領滙入款
    ，面交予對方指定之人，以提領金額4%為報酬。甲○○預見提
    供金融帳戶予真實姓名不詳「林小姐」使用，可能被利用作
    為詐欺犯罪之人頭帳戶，匯入其帳戶之金錢可能是詐騙所得
    ，提領滙入之金錢可能是為他人收取詐得款項，仍基於縱使
    提供金融帳戶供他人用以詐欺取財，提領滙入之金錢以使他
    人遂行詐欺取財犯罪亦不違背其本意之不確定故意，予以應
    允，而與「林小姐」形成共同詐欺取財之犯意聯絡，由甲○○
    將其中華郵政000-00000000000000號帳戶資料提供予「林小
    姐」。嗣有不詳姓名之人(無證據證明係暱稱「林小姐」以
    外之人)意圖為自己不法之所有，於109年4月28日11時許，
    以LINE通訊軟體語音通話向乙○○詐稱係其姪女陳鈺婷，向乙
    ○○借款，致乙○○陷於錯誤，於同日15時許以無摺存款方式將
    新臺幣(下同)12萬元存入甲○○上開帳戶。再由甲○○依暱稱「
    林小姐」之指示，於同日15時46分至47分許，在臺中市英才
    路郵局，持其上開帳戶金融卡以自動櫃員機接續2次各提領6
    萬元，共12萬元。收取5000元為其報酬，餘款於同日晚間7
    、8時許，在其臺中市○區○○路0段000號1樓住處交予一不詳
    姓名之人(無證據證明係暱稱「林小姐」以外之人)。嗣經警
    循線查獲。
二、案經乙○○訴由臺南市政府警察局白河分局移送臺灣臺南地方
    檢察署檢察官偵查起訴。
    理  由
一、關於證據能力之認定：
㈠、以下所引用具傳聞證據性質之供述證據，因檢察官、被告甲○
    ○於本案言詞辯論終結前，均未爭執其證據能力，本院審酌
    前開證據之作成或取得之狀況，並無非法或不當取證之情事
    ，且亦無顯不可信之情況，依刑事訴訟法第159條之5規定，
    均具有證據能力。
㈡、其餘所引用卷內非供述證據性質之證據資料，均無違反法定
    程序取得之情形，依刑事訴訟法第158條之4規定之反面解釋
    ，均應有證據能力，合先敘明。
二、訊據被告甲○○固坦承其曾提供本件帳戶資料、提領及轉交款
    項，藉此取得報酬5000元之事實，惟矢口否認涉有共同詐欺
    取財之罪嫌，辯稱：其不知道是詐騙行為，其在網路上找工
    作，也是被騙的云云。經查：
㈠、被告於109年4月間某日，見臉書上刊登可賺錢之訊息，經依
    訊息所刊之LINE ID加入LINE通訊軟體好友，與暱稱「林小
    姐」之人聯絡後，得知工作內容為：由被告提供金融帳戶供
    匯入金錢，再依指示提領滙入款，面交予對方指定之人，以
    提領金額4%為報酬，被告將其中華郵政000-00000000000000
    號帳戶資料提供予「林小姐」，嗣有不詳姓名之人意圖為自
    己不法之所有，於109年4月28日11時許，以LINE通訊軟體語
    音通話向告訴人告訴人詐稱係其姪女陳鈺婷，向告訴人借款
    ，致告訴人陷於錯誤，於同日15時許以無摺存款方式將12萬
    元存入被告上開帳戶，再由被告依暱稱「林小姐」之指示，
    於同日15時46分至47分許，在臺中市英才路郵局，持其上開
    帳戶金融卡以自動櫃員機接續2次各提領6萬元，共12萬元。
    收取5000元為其報酬，餘款於同日晚間7、8時許，在其臺中
    市○區○○路0段000號1樓住處交予一不詳姓名之人等事實，業
    據被告於本院準備程序及審理中坦承不諱，並有告訴人之無
    摺存款收執聯、告訴人之郵局存摺封面及內頁、告訴人遭詐
    騙之LINE對話紀錄、被告之上開帳戶基本資料及歷史交易清
    單（警卷第13至27頁）、告訴人之報案資料包括臺中市政府
    警察局第一分局西區派出所受理詐騙帳戶通報警示簡便格式
    表、金融機構聯防機制通報單、內政部警政署反詐騙諮詢專
    線紀錄表、臺中市政府警察局第一分局西區派出所受理各類
    案件紀錄表、刑事案件報案三聯單（警卷第35至46頁），及
    被告與暱稱「林小姐」之LINE對話紀錄等附卷可參（警卷29
    至34頁），上開事實應堪認定。
㈡、次查詐騙集團利用電話、通訊軟體進行詐欺犯罪，並使用他
    人帳戶作為工具供被害者匯入款項，及指派俗稱「車手」之
    人領款以取得不法所得之犯罪事例，已在平面、電子媒體經
    常報導，且經警察、金融、稅務單位在各公共場所張貼防騙
    文宣廣為宣導，是上情應已為社會大眾所共知。又金融機構
    存款帳戶，攸關存戶個人財產權益之保障，專屬性甚高，衡
    諸常理，若非與存戶本人有密切之信賴關係，絕無可能隨意
    提供個人帳戶供他人使用；且於金融機構申請開設存款帳戶
    並無特殊之資格限制，一般民眾或公司行號皆可在金融機構
    申請開設帳戶作為提、存款之用，亦可於不同之金融機構申
    請複數之存款帳戶使用，實無須利用他人之帳戶。況如款項
    之來源合法無虞，受款人大可自行收取、提領，正當之公司
    行號更無任意借用無關之帳戶存、提款而橫生款項遭侵吞風
    險之必要，故如見他人不利用自身帳戶取得款項，反而刻意
    支付代價請自己提供帳戶並委託提領款項，就該等款項可能
    係詐欺等不法所得，當亦有合理之預期；基此，苟見他人以
    不合社會經濟生活常態之理由徵求金融機構帳戶資料，甚且
    提供對價要求代為提領帳戶內之不明款項，衡情當知渠等係
    在從事詐欺等與財產有關之犯罪等節，亦均為週知之事實。
㈢、觀諸被告與暱稱「林小姐」之LINE對話內容，「林小姐」告
    知工作內容為「ktrade幫交易所平台再現服務虛擬貨幣市場
    」、「需要收集帳戶綁定交易所」、「簡單的說，就是我們
    兌換的錢匯進你的帳戶，你幫我們提領，給你4%的佣金」、
    「錢匯進你的帳戶，你提領出來，扣除你的薪水提成，其餘
    的錢交給負責交接的專員就可以的」、「我們是要把虛擬貨
    幣買來的錢變成現金提領出來」、「比特幣你有了解嗎，是
    等同性質的一種虛擬貨幣」等語（警卷第29至30頁），與被
    告於偵查中稱是幫「快速權證網路遊戲」的人領錢（偵卷第
    20頁）云云，已有不符，被告所述已難認真實。再者，被告
    與暱稱「林小姐」之LINE對話中曾詢問「這個會有法律問題
    嗎?」（警卷第29頁），於偵查中亦陳稱當時認為有可能是
    詐騙集團的（偵卷第20頁）等語，足認被告為前開行為時，
    對本件帳戶可能遭作為犯罪工具等不法用途，及轉入本件帳
    戶內之款項可能是詐欺等財產犯罪之所得等情，當已有相當
    之認識。
㈣、況依被告之個人生活經驗，被告過去工作經驗：時薪約600元
    ，1周最多上班3天，每次4小時以上，平均月入3至4萬元（
    本院卷第65頁），然本件被告僅負責提供帳戶資料及提領、
    轉交款項，即可獲得報酬5000元，與被告之前工作經驗相較
    ，顯然太過於輕鬆容易；又被告自承曾經玩過網路遊戲「快
    速權證」，亦曾以自己帳戶領取工作薪資，然均未曾有利用
    他人帳戶收取款項之經驗等語（本院卷第66至68頁），足認
    被告對於個人帳戶不應由他人隨意利用之經驗法則，亦知之
    甚詳。是被告如見他人不利用自身帳戶取得款項，反而刻意
    支付代價請自己提供帳戶並委託提領款項，就該等款項可能
    係詐欺等不法所得，當亦有合理之預期；而被告既已預見上
    開情形，竟僅為賺取報酬，即依從素未謀面且自己對之毫無
    所悉、真實姓名及年籍復均不詳之「林小姐」之要求提供本
    件帳戶資料，並親自提領告訴人遭詐騙匯入本件帳戶內之款
    項而實施構成要件行為，堪信被告主觀上顯具有縱本件帳戶
    遭用為詐欺取財之犯罪工具，及其所提領為詐欺犯罪所得，
    均不違背其本意之共同詐欺取財不確定故意，其所為即係以
    自己犯罪之意思，共同參與上開詐欺犯行至明。
 ㈤、綜上所述，本件事證明確，被告上開犯行洵堪認定，應予依
    法論科。
三、論罪科刑：
㈠、核被告所為，係犯刑法第339條第1項之詐欺取財罪。共同正
    犯間，非僅就其自己實施之行為負其責任，並在犯意聯絡之
    範圍內，對於他共同正犯所實施之行為，亦應共同負責（最
    高法院32年上字第1905號判決意旨參照）。共同正犯之意思
    聯絡，原不以數人間直接發生者為限，即有間接之聯絡者，
    亦包括在內（最高法院77年臺上字第2135號判決意旨參照）
    。共同正犯之成立，祇須具有犯意之聯絡、行為之分擔，既
    不問犯罪動機起於何人，亦不必每一階段犯行均經參與。共
    同實行犯罪行為之人，在合同意思範圍內，各自分擔犯罪行
    為之一部，相互利用他人之行為，以達其犯罪之目的者，即
    應對於全部所發生之結果共同負責；且共同正犯不限於事前
    有協定，即僅於行為當時有共同犯意之聯絡者亦屬之，且表
    示之方法，不以明示通謀為必要，即相互間有默示之合致亦
    無不可（最高法院103年度臺上字第2335號判決意旨參照）
    。查被告違犯上開犯行時，縱僅曾提供本件帳戶資料、提領
    款項、轉交所領款項，然被告主觀上應已認知自己所為係為
    詐騙集團提領犯罪所得，有如前述，足認被告與暱稱「林小
    姐」之間，有共同詐欺取財之犯意聯絡，且係以自己犯罪之
    意思參與本案，自應就其與「林小姐」各自分工而共同違犯
    之上開犯行共同負責；是被告與真實姓名不詳暱稱「林小姐
    」之人就本件詐欺取財犯行有犯意之聯絡及行為之分擔，應
    論以共同正犯。
㈡、爰審酌被告犯罪之動機、目的、於本案犯行之分工，犯後雖
    承認客觀行為然否認詐欺犯意之態度，尚未能與告訴人達成
    和解，亦未為任何賠償，造成告訴人損害非輕，暨被告自陳
    學歷為國中畢業、現無業、已婚、無子女、無須扶養家人（
    本院卷第74頁）之智識程度、家庭生活狀況等一切情狀，量
    處如主文所示之刑，以示懲儆。
四、沒收部分：
    被告自承其就本件犯行獲得5000元之報酬（本院卷第68頁）
    ，即屬被告所有之犯罪所得，應依刑法第38條之1第1項前段
    規定宣告沒收，於全部或一部不能沒收或不宜執行沒收時，
    則應依同條第3項規定，追徵其價額；惟上述沒收不影響第
    三人對沒收標的之權利或因犯罪而得行使之債權，仍得依相
    關法律規定辦理。
據上論斷，應依刑事訴訟法第299條第1項前段，刑法第28條、第
339條第1項、第38條之1第1項前段、第3項，刑法施行法第1條之
1第1項，判決如主文。
本案經檢察官李宗榮提起公訴，檢察官丙○○到庭執行職務
中　　華　　民　　國　　109 　年　　11　　月　　24　　日
                  刑事第七庭  審判長  法　官  陳威龍
　　　　　　　　
                                      法  官  鄭銘仁
　　　　　　　　　　　　　　　　　　 
                                      法  官　高如宜
以上正本證明與原本無異。
如不服本判決應於收受本判決後20日內向本院提出上訴書狀，並
應敘述具體理由。其未敘述上訴理由者，應於上訴期間屆滿後20
日內向本院補提理由書狀（均須按他造當事人之人數附繕本）「
切勿逕送上級法院」。 
　　　　　　　　　　　　　　　　　    書記官　黃郁淇
中　　華　　民　　國　　109 　年　　11　　月　　24　　日

附錄所犯法條：
中華民國刑法第339條
（普通詐欺罪）
意圖為自己或第三人不法之所有，以詐術使人將本人或第三人之
物交付者，處5年以下有期徒刑、拘役或科或併科50萬元以下罰
金。
以前項方法得財產上不法之利益或使第三人得之者，亦同。
前二項之未遂犯罰之。